【裁判字號】    96,易,5964
【裁判日期】    970214
【裁判案由】    詐欺
【裁判全文】
臺灣臺中地方法院刑事判決              96年度易字第5964號
公  訴  人  臺灣臺中地方法院檢察署檢察官
被      告  甲○○
            乙○○
            丙○○
上列被告等因詐欺案件，經檢察官提起公訴（96年度偵字第1355
4號），本院判決如下：
    主    文
甲○○、乙○○、丙○○均免訴。
    理    由
一、公訴意旨略以：(一)被告甲○○為圖得蠅利，雖可預見將自己
    之金融帳戶存摺及金融卡賣予他人使用，可能因此供不法詐
    騙份子利用以詐術使他人將款項匯入後，再予提領運用，並
    可能因而幫助他人從事詐欺不法犯罪，於民國95年12月間，
    仍基於幫助他人犯罪之未必故意，將自己申辦之永豐商業銀
    行板橋忠孝分行帳號00000000000000號金融帳戶及臺灣郵政
    中和中山路郵局帳號00000000000000號金融帳戶之存摺及金
    融卡，在臺北縣中和市○○街69號住處，附近交付予姓名、
    年籍不詳之詐欺集團成員使用。(二)被告乙○○為圖得蠅利，
    雖可預見將自己之金融帳戶存摺及金融卡賣予他人使用，可
    能因此供不法詐騙份子利用以詐術使他人將款項匯入後，再
    予提領運用，並可能因而幫助他人從事詐欺不法犯罪，於96
    年1月10日，仍基於幫助他人犯罪之未必故意，將自己申辦
    之新竹國際商業銀行龜山分行帳號0000000000000000號金融
    帳戶之存摺及金融卡，在桃園縣龜山鄉○○村○○路9號4樓
    住處附近，交付予姓名、年籍不詳，僅知其綽號為「小凱」
    之同批詐欺集團成員使用。(三)被告丙○○為圖得蠅利，雖可
    預見將自己之金融帳戶存摺及金融卡賣予他人使用，可能因
    此供不法詐騙份子利用以詐術使他人將款項匯入後，再予提
    領運用，並可能因而幫助他人從事詐欺不法犯罪，於96年1
    月12日前之某日，仍基於幫助他人犯罪之未必故意，將自己
    申辦之第一商業銀行仁愛分行帳號00000000000號金融帳戶
    之存摺及金融卡，在不詳地點，交付予姓名、年籍不詳之同
    批詐欺集團成員使用。(四)該詐欺集團之成員於收受該存摺及
    提款卡後，即意圖為自己不法之所有，於96年1月12日上午
    10時許，由姓名年籍不詳之詐欺集團成員，於MSN即時通網
    路聊天室主動與被害人張恆綸攀談，佯稱欲約被害人張恆綸
    援交，並撥打電話至被害人張恆綸位於臺中市○區○○路11
    8號13樓之2住處，向被害人張恆綸謊稱須先繳交保證金確認
    身分，並要求被害人張恆綸至住處附近之ATM自動櫃員機及
    郵局依其指示匯款，致被害人張恆綸不疑有他，遂因而匯出
    款項各新臺幣（下同）9萬2千元至被告乙○○之前揭新竹國
    際商業銀行龜山分行帳戶、19萬8千元（起訴書誤載為20萬
    ）元至被告丙○○之第一商業銀行仁愛分行帳戶、12萬2千6
    百元至被告甲○○之臺灣郵政帳戶、2萬9千983元至被告甲○○之永豐銀行板橋忠孝分行帳戶，嗣後被害人張恆綸始發
    覺受騙，旋即向員警報案而查獲上情。因認被告甲○○、乙○○、丙○○等人均係犯刑法30條第1項、第339條第1項之
    幫助詐欺取財罪嫌。
二、按案件曾經判決確定者，應諭知免訴之判決，並得不經言詞
    辯論為之，刑事訴訟法第302條第1款、第307條分別定有明
    文。
三、經查：
  (一)被告甲○○前曾因透過報紙廣告與年籍姓名不詳之男子聯絡
    後，於96年1月10日在臺北縣中和市○○街住處附近將其開
    立之永豐商業銀行板橋忠孝分行00000000000000000號帳戶
    、臺灣郵政股份有限公司中和中山路郵局00000000000000號
    帳戶存摺、提款卡及密碼以每本每月7千元代價，出租予年
    籍姓名不詳之成年男子。嗣取得被告甲○○前開帳戶資料之
    詐騙集團於96年1月間推由不詳人士在網路聊天室中，以支
    付援助交際費用等名義，詐騙被害人張恆綸、巫睿鈞，使被
    害人張恆綸不疑有他而依指示至自動提款機匯款12萬2千6百
    元至甲○○前述郵局帳戶，並使被害人張恆綸、巫睿鈞均依
    照指示，分別匯款2萬9千983元、2萬9千979元至被告甲○○
    上開永豐銀行帳戶，涉犯刑法第30條第1項、第339條第1項
    幫助詐欺取財罪，為臺灣板橋地方法院檢察署檢察官以96年
    度偵字第24585號提起公訴，經臺灣板橋地方法院於96年12
    月31日以96年簡字第7695號判處有期徒刑4月，減為有期徒
    刑2月，並於97年2月5日確定，業經本院查明在卷，並有上
    開刑事簡易判決、臺灣高等法院被告前案紀錄表及本院公務
    電話紀錄表各1份附卷可稽。
  (二)被告乙○○前曾因於96年1月10日16時許，在桃園縣龜山鄉
    ○○路9號附近，將所申設新竹國際商業銀行00000000000號
    帳戶之存摺、提款卡及密碼，以3千元代價，交付與姓名、
    年籍不詳綽號「小凱」之詐欺集團成員。嗣該集團女性成員
    於96年1月12日，透過網路向被害人楊詠舜、張恆綸佯稱提
    供援交服務，被害人楊詠舜及張恆綸於同年月13日及12日某
    時邀約該女子外出碰面及要求被查證身份後，旋接獲該詐欺
    集團成員來電表示應支付小姐外出費用及至提款機查證身分
    ，致被害人楊詠舜及張恆綸陷於錯誤，分別匯款3萬元、9萬
    2千元至被告乙○○上開帳戶，涉犯刑法第30條第1項、第33
    9條第1項幫助詐欺取財罪，為臺灣桃園地方法院檢察署檢察
    官以96年度偵字第18120號提起公訴，經臺灣桃園地方法院
    於96年11月28日以96年桃簡字第2764號判處有期徒刑4月，
    減為有期徒刑2月，並於97年1月7日確定，業經本院查明在
    卷，並有上開刑事簡易判決、臺灣高等法院被告前案紀錄表
    及本院公務電話紀錄表各1份附卷可稽。
  (三)被告丙○○前曾因於95年12月間某日，在基隆市長庚醫院前
    ，將其所有之中國信託商業銀行士林分行帳號000000000000
    ，及其所有之第一銀行仁愛分行帳號00000000000之存摺、
    提款卡及密碼，及將楊景旭所有、先前所交付之臺灣土地銀
    行高雄分行帳號000000000000之存摺、提款卡、密碼，以每
    一帳戶各7千元之代價出租與陳信志（另由檢察官偵辦中）
    ，再由陳信志所屬之詐騙集團使用，該集團成員於96年1月
    12日，向被害人張恆綸以援交為由，要求先行付款，始能見
    面，致張恆綸陷於錯誤，於同年月13日13時16分匯款9萬8千
    元、同年月14日11時13分匯入10萬元至上開被告丙○○之第
    一銀行帳戶，涉犯刑法第30條第1項、第339條第1項幫助詐
    欺取財罪，為臺灣基隆地方法院檢察署檢察官以96年度偵字
    第3919號提起公訴，經臺灣基隆地方法院簡易庭於96年9月6
    日以96年基簡字第1020號判決後，為臺灣基隆地方法院檢察
    署檢察官提起上訴，再經臺灣基隆地方法院於96年12月20日
    以96年度簡上字第158號判處有期徒刑6月，減為有期徒刑3
    月確定，業經本院查明在卷，並有上開刑事簡易判決、臺灣
    高等法院被告前案紀錄表及本院公務電話紀錄表各1份附卷
    可稽。
  (四)綜上所述，被告甲○○、乙○○、丙○○所犯之幫助詐欺取
    財罪之本案，與前開案件為同一事實之同一案件。另本案被
    害人張恆綸匯款12萬2千6百元至被告甲○○之臺灣郵政帳戶
    部分，雖未經前案判決，惟被告甲○○係同時將其所之永豐
    商業銀行板橋忠孝分行00000000000000000號帳戶、臺灣郵
    政股份有限公司中和中山路郵局00000000000000號帳戶存摺
    、提款卡及密碼，出租予年籍姓名不詳之成年男子，且被害
    人張恆綸亦係因詐欺集團之同一次詐欺而分次匯款入不同帳
    戶，是此部分與前開案件為事實上同一案件，自為前案確定
    判決效力所及。故前案既經判決確定，依上開說明，爰不經
    言詞辯論，諭知免訴之判決。
據上論斷，應依刑事訴訟法第302條第1款、第307條，判決如主
文。
中    華    民    國    97    年     2    月    14    日
                  刑事第十六庭  審判長法  官  林念祖
                                      法  官  周玉蘭
                                      法  官  楊文廣
上正本證明與原本無異。
如不服本判決，應於收受送達後10日內向本院提出上訴書狀（應
敘述具體理由並附繕本）。上訴書狀如未敘述理由，應於上訴期
間屆滿後20日內補提理由書於本院。
                                      書記官  葉泰濃
中    華    民    國    97    年     2    月    14    日


司法院資訊處製作；財團法人民間司法改革基金會備份。
